臺灣高等法院臺中分院刑事裁定
110年度抗字第534號
抗  告  人
即 受刑 人  林翰鴻
上列抗告人即受刑人因定應執行刑案件，不服臺灣臺中地方法院
110年度聲字第772號中華民國110年3月15日所為裁定（聲請案號
：臺灣臺中地方檢察署110年度執聲字第507號、109年度執字第1
0837號），提起抗告，本院裁定如下：
    主  文
抗告駁回。
    理  由
一、本件抗告人即受刑人林翰鴻（下稱抗告人）抗告意旨略以：
    按刑法數罪併罰各項之明文規定，其中第5款所明定宣告多
    數有期徒刑者，得以各刑中最長刑期以上，各刑合併刑期以
    下定其應執行刑。次按法律上屬於自由裁量事項，並非概無
    法律性之拘束，在法律上有其外部界限及內部界限，前者為
    法律之具體規定，使法院得以具體選擇為適當之裁判；後者
    則為法院為自由裁量時，應考量法律之目的，法律秩序之理
    念所在；法院為裁判時，二者均不得有所逾越。在數罪併罰
    而有二裁判以上，應定其應執行刑之案件，法院所為刑之酌
    定，固屬自由裁量事項，然對法律之內、外部界限，均仍應
    受其拘束（最高法院97年度台抗字第513號裁定參照）。再
    按數罪併罰之定應執行之刑，係出於刑罰經濟與責罰相當之
    考量，並非予以犯罪行為人或受刑人不當之利益，是為一種
    特別的量刑過程，相較於刑法第57條所定科刑時應審酌之事
    項係對一般犯罪行為之裁量，定應執行刑之宣告，乃對犯罪
    行為人本身及所犯各罪之總檢視，除考量行為人所犯數罪反
    應出之人格特性外，並權衡審酌行為人責任與整體刑法目的
    及相關刑事政策，在量刑權之法律拘束性原則下，依刑法第
    51條第5款規定，採限制加重原則，以宣告各刑中之最長期
    為下限，各刑合併之刑期為上限，但最長不得逾30年，資為
    量刑自由裁量權之外部界限，並受法秩序理念規範之比例原
    則、平等原則、罪刑相當原則、重複評價禁止原則等自由裁
    量權之內部抽象價值要求界限之支配，使以輕重得宜，罰當
    其責，俾符合法律授予裁量權之目的，以區別數罪併罰與單
    純數罪之不同，兼顧刑罰衡平原則。考其立法意旨，除在於
    緩和多數有期徒刑合併執行所造成之苛酷外，更避免責任非
    難之重複，蓋有期徒刑之科處，不僅在於懲罰犯罪行為，更
    重在矯治犯罪行為人、提升其規範意識，及回復社會對於法
    律規範之信賴，是應併合處罰之複數有期徒刑倘一律合併執
    行，將造成責任非難之效果重複滿足、邊際效應遞減之不當
    效果，甚至有違責任主義，故採行加重單一刑主義，以期責
    罰相當。具體而言，於併合處罰酌定執行刑，應視行為人所
    犯數罪犯罪類型而定，倘犯罪類型相同，且所侵犯者均非具
    有不可替代性、不可回復性個人法益外，其犯罪行為態樣、
    手段、動機亦屬相似，為免其責任非難重複程度過高，實應
    酌定較低應執行刑（本院107年度抗字第792號裁定參照）。
    是以抗告人狀請鈞院秉持悲天憫人之心，將對法律之專業認
    知及多年為官經驗豐富之見，參以經驗、論理法則為裁判基
    礎準則，另為利於抗告人之更裁，以昭法信云云。
二、按裁判確定前犯數罪者，應併合處罰之，刑法第50條第1項
    前段定有明文。又數罪併罰，有二裁判以上者，依刑法第51
    條規定，定其應執行刑，刑法第53條亦有明文。次按執行刑
    之量定，係事實審法院之職權，本有自由裁量之餘地，倘其
    所定執行刑，未逾法定刑範圍，亦無明顯違背公平正義、法
    律秩序理念及目的等，即難指為違法或不當（最高法院 100
    年度台抗字第1044號裁定意旨參照）。復按數罪併罰之定應
    執行之刑，係出於刑罰經濟與責罰相當之考量，並非予以犯
    罪行為人或受刑人不當之利益，為一種特別的量刑過程，相
    較於刑法第57條所定科刑時應審酌之事項係對一般犯罪行為
    之裁量，定應執行刑之宣告，乃對犯罪行為人本身及所犯各
    罪之總檢視，除應考量行為人所犯數罪反應出之人格特性，
    並應權衡審酌行為人之責任與整體刑法目的及相關刑事政策
    ，在量刑權之法律拘束性原則下，依刑法第51條第5款之規
    定，採限制加重原則，以宣告各刑中之最長期為下限，各刑
    合併之刑期為上限，但最長不得逾30年，資為量刑自由裁量
    權之外部界限，並應受法秩序理念規範之比例原則、平等原
    則、責罰相當原則、重複評價禁止原則等自由裁量權之內部
    抽象價值要求界限之支配，使以輕重得宜，罰當其責，俾符
    合法律授與裁量權之目的，以區別數罪併罰與單純數罪之不
    同，兼顧刑罰衡平原則。個案之裁量判斷，除非有全然喪失
    權衡意義或其裁量行使顯然有違比例、平等諸原則之裁量權
    濫用之情形，否則縱屬犯罪類型雷同，仍不得將不同案件裁
    量之行使比附援引為本案之量刑輕重比較，以視為判斷法官
    本於依法獨立審判之授權所為之量情裁奪有否裁量濫用之情
    事。此與所謂相同事務應為相同處理，始符合比例原則與平
    等原則之概念，迥然有別（最高法院100年度台上字第21號
    判決意旨參照）。末按關於刑之量定，係實體法上賦予法院
    得為自由裁量之事項，倘其未有逾越法律所規定之範圍，或
    濫用其權限，即不得任意指摘為違法。在同一犯罪事實與情
    節，如別無其他加重或減輕之原因，下級審量定之刑，亦無
    過重或失輕之不當情形，則上級審法院對下級審法院之職權
    行使，原則上應予尊重（最高法院75年台上字第7033號判例
    要旨、85年度台上字第2446號判決意旨參照）。
三、經查：
  ㈠本件抗告人因違反毒品危害防制條例等數罪，經法院判處如
    附表所示之刑，分別確定在案，有各該判決書及抗告人之臺
    灣高等法院被告前案紀錄表在卷可稽。嗣由臺灣臺中地方檢
    察署檢察官聲請定其應執行之刑，原審法院經審核卷證結果
    ，認聲請為正當，依刑事訴訟法第477條第1項，刑法第50條
    第2項、第51條第5款、第53條，裁定定其應執行刑為有期徒
    刑5年5月，係在抗告人所犯各罪宣告刑中刑期最長之有期徒
    刑1年6月以上，各宣告刑刑期合計有期徒刑6年3月以下之範
    圍內，即合於法律所定之外部性界限。且就抗告人所犯如附
    表所示之罪，其中附表編號3至4、5至6所示之罪，經臺灣臺
    南地方法院以108年度訴字第957號判決，分別定應執行有期
    徒刑2年、8月確定後，抗告人所犯上開曾定應執行刑之各罪
    ，與附表編號1至2、7至9所示之罪，總刑度為有期徒刑5年1
    1月，而原審裁定再就上開案件定應執行刑為有期徒刑5年5
    月，已在所定最長期應執行刑有期徒刑2年以上，各該定應
    執行刑之總刑度5年11月以下為重新定刑，於符合法律授與
    裁量權目的之範圍內，給予抗告人適度之刑罰折扣，亦未踰
    越自由裁量之內部界限或不利益變更禁止原則，或有何明顯
    過重而違背比例原則或公平正義之情形，即核屬法院裁量職
    權之適法行使，自無違誤。
  ㈡至抗告人之抗告意旨雖舉本院107年度抗字第792號裁定為參
    酌，主張併合處罰酌定執行刑，應視行為人所犯數罪犯罪類
    型而定，倘犯罪類型相同，且所侵犯者均非具有不可替代性
    、不可回復性個人法益外，其犯罪行為態樣、手段、動機亦
    屬相似，為免其責任非難重複程度過高，實應酌定較低應執
    行刑云云。惟揆諸前開說明，定執行刑係一種特別之量刑過
    程，乃對犯罪行為人本身及所犯各罪之總檢視，除應考量行
    為人所犯數罪反應出之人格特性，並應權衡審酌行為人之責
    任與整體刑法目的及相關刑事政策，縱使是同一犯罪之共同
    正犯中，基於犯罪之情狀、行為之分擔、行為惡性及反社會
    人格等均未必相同等，更遑論個案之犯罪情節及依刑法第57
    條所應具體審酌之事由均不相同，自無從比附援引並據以指
    摘原裁定所定之應執行刑不當，且原裁定所定之應執行刑，
    既係在不逸脫外部性界限範圍內為衡酌，亦未違反裁量權之
    內部性界限，復無全然喪失權衡意義或其裁量行使顯然有違
    比例原則之裁量權濫用之例外情形，已如前述，則受刑人執
    此作為抗告理由，自無可採。
四、綜上所述，本件原裁定所定之執行刑，既未逾法定刑範圍，
    亦無明顯違背正義，即難指為不當，受刑人執持上開理由指
    摘原裁定不當，並無理由，應予駁回。
四、據上論斷，應依刑事訴訟法第412條，裁定如主文。
中　　華　　民　　國　 110　　年　　 5　　月　　11　　日
            刑事第七庭   審判長法　官  梁  堯  銘
                               法　官  王  鏗  普
                               法　官  羅  國  鴻
以上正本證明與原本無異。
如不服本裁定，應於收受送達後5日內向本院提出抗告書狀（須
附繕本）。
                               書記官  陳  文  明 
　　　　　　　　　　　　　　　 
中　　華　　民　　國　　110 　年　　5 　　月　　11　　日

【原裁定附表】
受刑人林翰鴻定應執行之刑案件一覽表-1
編   號            1           2           3 罪   名  毒品危害防制條例 毒品危害防制條例 傷害 宣告刑  有期徒刑5月 有期徒刑5月 有期徒刑1年6月 犯罪日期  108.02.21 108.07.30 108.07.31 偵查（自訴）機關年度及案號  臺灣臺中地方檢察署108年度毒偵字第1236號 臺灣臺南地方檢察署108年度毒偵字第2402號 臺灣臺南地方檢察署108年度偵字第13195號 最後事實審 法院 臺灣臺中地方法院 臺灣臺南地方法院 臺灣臺南地方法院  案號 108年度易字第1648號 108年度簡字第3156號 108年度訴字第957號  判決日期 108.11.04 108.11.27 109.02.20 確定判決 法院 臺灣臺中地方法院 臺灣臺南地方法院 臺灣臺南地方法院  案號 108年度易字第1648號 108年度簡字第3156號 108年度訴字第957號  確定日期 108.11.04 108.12.16 109.03.24 是否為得易科罰金之案件  得易科罰金 得易服社會勞動 得易科罰金 得易服社會勞動 不得易科罰金 不得易服社會勞動 備     註  臺灣臺中地方檢察署108年度執字第17512號（以臺灣臺南地方檢察署109年度執助字第26號執行） 臺灣臺南地方檢察署109年度執字第1337號 臺灣臺南地方檢察署109年度執字第3000號 
受刑人林翰鴻定應執行之刑案件一覽表-2
編   號            4           5           6 罪   名  傷害 竊盜 毀棄損壞 宣告   刑  有期徒刑8月 有期徒刑6月 有期徒刑4月 犯 罪 日 期  108.07.31 108.07.31 108.07.31 偵查（自訴）機關年度及案號  臺灣臺南地方檢察署108年度偵字第13195號 臺灣臺南地方檢察署108年度偵字第13195號 臺灣臺南地方檢察署108年度偵字第13195號 最後事實審 法院 臺灣臺南地方法院 臺灣臺南地方法院 臺灣臺南地方法院  案號 108年度訴字第957號 108年度訴字第957號 108年度訴字第957號  判決日期 109.02.20 109.02.20 109.02.20 確定判決 法院 臺灣臺南地方法院 臺灣臺南地方法院 臺灣臺南地方法院  案號 108年度訴字第957號 108年度訴字第957號 108年度訴字第957號  確定日期 109.03.24 109.03.24 109.03.24 是否為得易科罰金之案件  不得易科罰金 不得易服社會勞動 得易科罰金 得易服社會勞動 得易科罰金 得易服社會勞動 備       註  臺灣臺南地方檢察署109年度執字第3000號 臺灣臺南地方檢察署109年度執字第3001號 臺灣臺南地方檢察署109年度執字第3001號 
受刑人林翰鴻定應執行之刑案件一覽表
編     號            7           8           9 罪     名  肇事逃逸 偽造有價證券 侵占 宣  告   刑  有期徒刑8月 有期徒刑1年6月 有期徒刑3月 犯 罪 日 期  108.07.28 108.05.06 108.06.13 偵查（自訴）機關年度及案號  臺灣臺中地方檢察署108年度偵字第26075號 臺灣臺中地方檢察署108年度偵字第24346號、109年度偵字第2466號 臺灣臺中地方檢察署108年度偵字第24346號、109年度偵字第2466號 最後事實審 法院 臺灣臺中地方法院 臺灣臺中地方法院 臺灣臺中地方法院  案號 109年度交訴字第39號 109年度訴字第448號 109年度訴字第448號  判決日期 109.03.31 109.06.09 109.06.09 確定判決 法院 臺灣臺中地方法院 臺灣臺中地方法院 臺灣臺中地方法院  案號 109年度交訴字第39號 109年度訴字第448號 109年度訴字第448號  確定日期 109.05.19 109.07.13 109.07.13 是否為得易科罰金之案件  不得易科罰金 不得易服社會勞動 不得易科罰金 不得易服社會勞動 得易科罰金 得易服社會勞動 備       註  臺灣臺中地方檢察署109年度執字第8022號 臺灣臺中地方檢察署109年度執字第10836號 臺灣臺中地方檢察署109年度執字第10837號